【裁判字號】    88,上,1200
【裁判日期】    901226
【裁判案由】    交付帳冊等
【裁判全文】
台灣高等法院民事判決  八十八年度上字第一二○○號
      上  訴  人  行政院人事行政局
      法定代理人  朱武獻
      上  訴  人  教育部
      法定代理人  曾志朗
      被  上訴人  中華民國合作社聯合社
      法定代理人  張啟仲
右當事人間請求交付帳冊事件，上訴人對於中華民國八十八年六月七日臺灣士林地方
法院八十八年度訴字第二八九號第一審判決提起上訴，本院判決如左：
    主    文
原判決關於駁回上訴人後開第二項之部分暨訴訟費用之裁判均廢棄。
被上訴人應將如附表三所列之文件表冊提出，供上訴人檢查帳務。
其餘上訴駁回。
第一、二審訴訟費用由被上訴人負擔。
    事    實
甲、上訴人方面：
壹、聲明：求為判決：
(一)原判決廢棄。
(二)被上訴人應將如附表所列之會計文件表冊交付予上訴人，由上訴人檢查其帳務。
貳、陳述：除與原判決記載相同者，茲引用之外，補陳略稱：
(一)上訴人以台七八人字第二三五四暨七八局肆字第一八三二三號函檢覆「實施計劃
    」及「機關學校員工 (生)消費合作社供應公教人員日常生活必需品輔導要點」
    ，委請被上訴人統一辦理公教員工日常生活必需品進貨、供貨事宜之要約，並要
    求如被上訴人同意，應依實施計劃及輔導要點研提具體計劃，被上訴人亦於七十
    八年五月二十三日以全合聯總字第六七一號函覆表示同意，並以全合聯總字第七
    九六號函檢送「全聯社計劃書」，故雙方間確已存有委任關係。
(二)依被上訴人所提出之全聯社計劃書「參、實施辦法」之「三、財務方面」之 (二
    )之一規定：「提撥為公教員工福利特別基金，作為辦理公教員工福利之用」，
    日後經上訴人「公教員工日常生活必需品供應業務輔導小組第十二次會議」及全
    聯社八十二年七月二十 (八二)全聯財字第０九七一號函，雙方同意公教員工福
    利特別基金之提撥比例為百分之四十。
(三)惟事後被上訴人並未據實提撥該公教人員福利特別基金，經上訴人及內政部會銜
    函知擬派員查核帳務，卻遭被上訴人拒絕，至上訴人無任何帳冊資料得以計算被
    上訴人依約定應提撥之正確數額，僅得訴請被上訴人交付所有業務帳冊供上訴人
    審查，作為上訴人日後訴請其追償應提撥數額或補撥數額之依據。
(四)依「實施計畫」之規定，可知上訴人為被上訴人接受有關該委辦事項之「業務主
    管機關」，並規定主管機關得隨時派員「審查」帳簿及依合作社法第三十五及三
    十六條規定之各種簿錄書表等，因兩造間之委辦事項與公權力無涉，故兩造締約
    時對主管機關之真義應係委任人。此外，依合作社法第三十七條規定債權人得查
    閱合作社法第三十五、三十六條之書，上訴人為公教員工福利特別基金代管機關
    ，解釋上應認屬被上訴人之債權人，自有查閱之權。
(五)按依民法第五百四十一條第一項規定，受任人因處理委任事務，所收取之金錢、
    物品及孳息，應交付於委任人，固係指受任人因處理事務，事實上由第三人所收
    受之金錢、物品、孳息應交付於委任人而言，惟其中所謂物，不外與委任事務有
    關，而需歸委任人取得或委任人需憑以明暸事務本末之物件、文書，均應包括在
    內，原判決顯然有判決不適用法規或適用不當之處。
(六)有關公教員工基金部分，至今尚未成立財團法人性質之公教員工福利特別基金管
    理委員會，目前公教福利特別基金仍由委託機關以人事行政局名義在中央銀行開
    立「公教員工福利特別基金保管戶」專戶儲存中。
參、證據：除援用原審所提立証方法，補提安侯建業會計師事務所安建（八九）審二
    字二六六Ｍ、十四Ｌ號函、全聯社依法及會計實務應備具之會計表冊及文件一覽
    表為證，並聲請訊問證人袁惠兒、王輝賢、蔡慧美及苗靜宜。
乙、被上訴人方面：
壹、聲明：求為判決：上訴駁回。
貳、陳述：除與原判決記載相同者，茲引用之外，補陳略稱：
(一)即使上訴人為公教福利特別基金之代管機關，但絕非被上訴人之債權人，抑且其
    於第二審上訴時所為訴之追加，主張依合作社法第三十七條有查閱之權利云云，
    不予同意，合先陳明。
(二)否認兩造間有委任關係存在：
１、依計劃內容之記載可知，上訴人不過係為各機關學校員工生消費合作社代行居間
    覓取統一辦理議價進貨之事務而已，如因居間成立，而有與各機關學校員工生消
    費合作社成立議價進貨契約，亦僅被上訴人與各機關學校員工生消費合作社間成
    立契約，上訴人並非契約當事人，難謂兩造間有委任關存在。再者，各機關學校
    員工生消費合作社依法為法人，並非上訴人之下屬機關，上訴人無從代行私法上
    之權利。
２、人事行政局為釐清兩造間之法律關係，經行政院邀集行政院法規會、法務部等相
    關機關代表，研究結果認現行由被上訴人統一辦理公教人員日常生活必需品之進
    貨、供貨事宜，係屬私法上之契約關係，被上訴人與各縣市聯合社之間，係由被
    上訴人以定型契約，與各縣市聯合社訂立契約，各縣市聯合社再與各機關員工生
    消費合作社訂定契約，並由各該當事人依契約內容自行行使權利負擔義務，故契
    約關係係存在於被上訴人與各縣市聯合社、各員工生消費合作社之間，與上訴人
    無涉。
(三)依據被上訴人所提之「計劃書」之參、三 (三)之三規定「本聯社辦理公教日常
    生活必需品供應業務之財務收支，其會計應之獨立，並定期製作財務報告，送請
    業務主管機關審查」，上訴人僅可要求被上訴人定期製作財務報告，並無請求被
    上訴人提出各項帳務及業務資料之權利。
(四)再按，合作社及其聯合社，其中央主管機關為內政部，本件上訴人均非合作社法
    施行細則所定之業務主管機關，故上訴人主張依實施計劃之規定自認為業務主管
    機關，於法不合。況依據合作社法施行細則第三十七條之規定，得派員審查同法
    第三十五、三十六條規定之各種簿錄書表，此係基於公權力之行政處分，不屬普
    通法院之權限，亦不得為民事訴訟請求之標的，縱上訴人為被上訴人之業務主管
    機關，其起訴亦不合法。
(五)又上訴人提出之計畫書雖委由被上訴人統一採購，但各機關學校之消費合作社並
    未與被上訴人簽立契約委辦進貨及供貨事宜，僅部分公教員工及其眷屬依上開實
    施計劃持證向被上訴人之分社或供銷部購買貨品而已。故上訴人之上開計劃僅落
    實前段部分，至於後段部分即由被上訴人為各員工生社統一採購部分並未實施，
    事實上係由各機關學校員工消費合作社自行進貨供銷，因此縱認兩造間有委託關
    係存在，被上訴人受託處理之事務根本未為給付，自無委任契約之權利義務可言
    。至公務員可持證至被上訴人分社及供銷部購買貨品，並非實施計劃之主要目的
    ，亦非主要委託事務，故兩造間更無委任或其他法律關係存在之可能。
(六)就上訴人所爭議之「公教員工福利特別基金」言：
    １、上訴人無任何公法上之依據得向被上訴人請求及自行創設特別基金。
    ２、被上訴人係合作社，其盈餘之分派應依合作社法之強制規定，非可由被上訴
        人任意分派之，而上訴人亦應有遵守法令之義務，自無要求提撥特別基金之
        餘地。
    ３、公務員得持證至全聯社分社及供銷部購買貨品，係全聯社為公務員提供服務
        ，而上訴人並未為對待給付，為何可以要求給付特別基金？
(七)上訴人要求被上訴人所交付之帳冊，已因上訴人聲請台灣士林地方法院保全證據
    ，經該院九十年度聲字第二八四號裁定准許在案，並已於九十年五月十六日實施
    保全證據，保全自七十八年度起至八十七年度止之所有相關帳冊憑據，並已運回
    臺灣士林地方法院保管中，系爭帳冊已非由被上訴人所持有，上訴人本件請求已
    顯無實益，即屬欠缺訴權保護之利益。
參、證據：除援用原審所提立證方法外，並補提臺灣士林地方法院保全帳冊九十六箱
    之明細表、臺灣士林地方法院九十年度重訴字第三０八號起訴狀、全聯社七十八
    至八十七年度之帳務資料明細表、八十六全聯業字三四九四號函、法務部法八二
    律決字第一八八０六號函為證，並聲請訊問證人吳燕秋。
    理    由
一、本件上訴人行政院人事行政局 (下稱人事行政局) 之法定代理人原為魏啟林，上
    訴後已變更為朱武獻，；上訴人教育部 (下稱教育部) 之法定代理人原為林清江
    ，上訴後已變更為曾志朗，業據其提出總統府公報影本為證（見本院卷第一一三
    頁），並分別朱武獻、曾志朗聲明承受訴訟（見本院卷第八七、一一一頁），經
    核無不合，均應予准許。
二、上訴人在原審起訴主張：行政院為改善公教人員生活，由人事行政局於七十八年
    四月六日擬訂「實施計畫」，經行政院會議討論通過，並核定發布實施，嗣人事
    行政局與教育部即依上述「實施計畫」，於七十八年五月二十二日會銜函知被上
    訴人，擬委託其辦理公教日常生活必需品進貨、供貨事宜。被上訴人於收受上開
    函後，即於七十八年五月二十三日復函表示承諾，其後並提出具體執行計畫之「
    計劃書」作為執行依據，兩造就委請被上訴人統一辦理公教員工日常生活必需品
    進貨、供貨事宜，意思表示已經一致，故雙方有委任契約存在。依兩造合意遵行
    之「實施計畫」肆、六規定，伊為被上訴人之業務主管機關，依同點（三）之規
    定得派員審查帳簿及依合作社法第三十五條及第三十六條規定之各種簿錄書表等
    ；又據「計劃書」參、三、（三）、３亦規定，被上訴人辦理公教日常生活必需
    品供應業務之財支，其會計應獨立，並定期製作財務報告，送請業務主管機關審
    查。惟伊於八十七年八月十五日發函要求被上訴人提出七十八年度至八十七年度
    之必要帳（業）務資料等全部資料，供伊查核，卻遭被上訴人拒絕。又依「計劃
    書」參、三、（二）之一亦規定：有盈餘時，於彌補累積虧損，支付股息、提撥
    公積金、公益金及酬勞金後，餘額之部分應提撥為公教員工福利特別基金，作為
    辦理公教員工福利之用。惟被上訴人每年所應提撥或補撥入人事行政局之「公教
    員工福利特別基金」並未據實提撥。伊等依據前開約定，有向被上訴人進行帳（
    業）務查核之必要，以便依查核後之實際金額向被上訴人訴請追償其所應提撥或
    補撥之數額，爰依委任關係請求命被上訴人將如附表所示之帳冊資料交付予上訴
    人，以供上訴人審查帳務之判決，嗣於上訴本院後，復追加主張其為公教員工福
    利特別基金代管機關，屬被上訴人之債權人，併依合作社法第三十七、三十五、
    三十六條，查閱如附表所列之文書，因其請求之基本事實同一，依法應予准許。
三、被上訴人則以：依據上訴人所提出之「實施計畫」上記載，公教人員日常生活必
    需品之供應改由各機關學校員工生消費合作社辦理，即非屬於上訴人機關之事務
    。被上訴人協助各機關學校員工生消費合作社辦理福利品議價進貨工作，所處理
    者係各該消費合作社之事務，而非上訴人機關之事務；且被上訴人雖因上訴人之
    「洽商」而為各機關學校員工生消費合作社統一辦理議價進貨事宜，惟仍須由各
    員工生社以定型化契約委託辦理，上訴人不過為各機關學校員工生消費合作社代
    覓統一辦理議價進貨事務而已，僅屬居間性質，委任關係至多僅存在於被上訴人
    與各機關學校員工生消費合作社之間，兩造間並無委任關係存在；再各機關學校
    員工生消費合作社均為法人，非上訴人之屬下單位，上訴人無代之行使私法上權
    利之權源。且合作社及其聯合社之中央主管機關為內政部，並非上訴人，上訴人
    不得以其為被上訴人之主管機關地位，要求檢查被上訴人之帳務，況政府主管機
    關檢查人民之帳目，係公法上之事項，亦不得為民事訴訟之標的；復被上訴人依
    所擬具之內部作業綱領「計劃書」提撥公教員工福利特別基金，其提撥比例及辦
    理方式均由被上訴人自行決定，上訴人機關並無請求給付之權利。且該特別基金
    之提撥，如係公法性質，即不得為民事訴訟之標的，若係捐贈性質，則在被上訴
    人向上訴人機關表明提撥方式及提撥金額之前，贈與契約無由成立，上訴人仍無
    何請求權，況上訴人縱有提撥特別基金之請求權，則被上訴人之帳冊文件不過係
    證據方法，並非請求權之客體，上訴人仍無請求之餘地等語，資為抗辯，復於上
    訴本院後再辯稱，其所持有之帳冊文件等資料均因上訴人聲請保全証據而遭法院
    查扣中，未在其持有中，上訴人請求其交付帳冊已屬不能而無權利保護之必要等
    語置辯。
四、上訴人主張人事行政局與教育部依據「實施計畫」，函知被上訴人，委由被上訴
    人統一辦理公教人員日常生活必需品進貨、供貨事宜，被上訴人於收受上開函文
    後，復函表示承諾，並提出具體執行計畫之「計劃書」作為執行公教人員日常生
    活必需品進貨、供貨事項之依據等情，為被上訴人所不爭執，且有上訴人提出之
    「實施計畫」、上訴人會銜之七十八年五月二十二日台（78）人二三五三四號暨
    七十八局肆字第一八三二三號函、被上訴人七十八年五月二十三日全合聯總字第
    六七一號函、七十八年十一月十六日全合聯總字第七九六號函及所附之「計劃書
    」在卷可稽，自堪認係真實。
五、依該「實施計畫」中之計畫內容二、建立供貨系統中既訂明「由行政院人事行政
    局及教育部會同洽商被上訴人統一辦理各員工（生）社供售公教員工日常生活必
    需品之議價進貨事宜．．．」，嗣上訴人並於七十八年五月二日會銜函知被上訴
    人以「茲委請貴社統一辦理公教員工日常生活必需品進貨、供貨事宜，請查照同
    意惠復。」，被上訴人收受上開函件後，即於同月二十三日復稱「本聯社同意接
    受貴局委辦公教人員日常生活必需品進貨供貨事宜。」，則兩造就公教人員日常
    生活必需品之進貨、供貨事由，由上訴人委由被上訴人辦理，顯已有意思之合致
    。查人事行政局及教育部分別為各公務機關及各級學校之管理機關，採取適當之
    行政措施，供應所屬之員工日常必需品，以安定各機關學校員工之生活，自屬其
    機關之業務。人事行政局及教育部將原屬其應辦理之「日常生活必需品進貨及供
    貨事宜」事項，委由被上訴人代為辦理，自應認兩造間已就上開事項成立私法上
    之委任關係。被上訴人既承諾辦理公教員工日常生活必需品進貨、供貨事宜，並
    提出計劃書作為承諾辦理執行之依據，則系爭計劃書自應屬被上訴人受委任處理
    事項之內容，經查該「計劃書」參、三、（三）３明定「本聯社辦理公教日常生
    活必需品供應業務之財務收支，其會計應獨立，並定期製作財務報告，送請業務
    主管機關審查。」；「計劃書」參、三、（二）之一規定「有盈餘時應先彌補本
    項業務之累積虧損，並得參酌合作社法及本聯社章程規定，支付股息、提撥公積
    金、公益金及酬勞金後，餘額依左列原則處理。（１）按社員社對本聯社交易額
    多寡比例分配。（２）分配市縣聯合社。（３）提撥為提供本聯社供銷場地設備
    之機關作為辦理員工福利之用。（４）提撥為公教員工福利特別基金，作為辦理
    公教員工福利之用。前項盈餘分配辦法，應報請業務主管機關審查。」，從而，
    上訴人依據「計劃書」之前開規定，即有要求被上訴人定期製作財務報告，送其
    審查之權。
六、雖被上訴人辯稱各機關學校之消費合作社並未與渠簽立契約委辦進貨及供貨事宜
    ，僅部分公教員工及其眷屬依上開實施計劃持證向被上訴人之分社或供銷部購買
    貨品而已，上開實施計劃僅落實前段部分，至於後段部分即由被上訴人為各員工
    生社統一採購部分並未實施，事實上係由各機關學校員工消費合作社自行進貨供
    銷，因此縱認兩造間有委任關係存在，亦因被上訴人受託處理之事務未實施，而
    無委任契約之權利義務可言；至公務員可持證至被上訴人分社及供銷部購買貨品
    ，並非實施計劃之主要目的，亦非主要委託事務，故兩造間更無委任或其他法律
    關係存在之可能云云。惟被上訴人既已對公教員工及其眷屬依上開計劃實際提供
    進貨、供貨事宜，已屬執行上訴人委任被上訴人之事項，不因被上訴人尚未與員
    工生消費合作社訂立供貨、進貨之契約，而可認被上訴人尚未執行系爭受委任事
    務，再查被上訴人已於八十三年提撥七十八年及七十九年度之公教員工福利特別
    基金四千一百五十六萬七千四百二十七元，八十五年則提撥八十年至八十三年之
    前開基金八千八百零一萬零七百六十一元，八十五年底則提撥八十四年度之前開
    基金二千一百零五萬八千二百零六元，合計已自七十八年至八十四年提撥一億五
    千零六十三萬六千三百九十四元，此業據上訴人陳明在卷，並有社員社分配金分
    配比例一覽表可稽 (見本院卷第一五六頁、原審卷第五四頁)，顯見被上訴人亦
    自行依前開計劃書提撥金錢作為公教員工福利特別基金，雙方有爭執者僅為提撥
    比例之問題，堪認被上訴人有依計劃書內所擬之原則履行其委任事務之義務。查
    上訴人因被上訴人未按比例提撥基金，經會銜於八十七年八月十五日以台 (八七
    ) 內社字第八七二七二四九號、台八七人三字第０九二二三九號、八七局住福字
    第三一一五六一號函通知被上訴人擬派員查帳，均遭被上訴人發函拒絕，亦有被
    上訴人八十七年八月十八日 (八七) 全聯財字第一八九九號函在卷可按 (見本院
    卷第五三、五四頁)，足証上訴人主張被上訴人未依委任契約履行其義務屬實。
七、按受任人因處理委任事務，所收取之金錢、物品及孳息，應交付於委任人，民法
    第五百四十一條第一項定有明文，固係指受任人因處理事務，事實上由第三人所
    受取之金錢、物品、孳息應交付於委任人而言，惟其中所謂物品，法條雖未明示
    其種類及範圍，然不外與委任事務有關，而須歸委任人取得或委任人須憑以明暸
    事務本末之物件、文書，均屬之，此乃委任人為明暸受任人處理委任事務之情形
    ，是否合乎委任契約之本旨所使然 (參見最高法院八十三年台上字第六四號判決
    要旨) ，次按，合作社理事會應置合作社章程、社員名簿、社員大會紀錄及其他
    依法應備之簿冊於合作社，理事會並應於年度終了時造成業務報告書、資產負債
    表、損益計算表、財產目錄及盈餘分配表，至少於社員大會開會十日前送經監事
    會審核後，報告於社員大會，而前開文件，社員及合作社之債權人均得查閱，合
    作社法第三十五至三十七條定有明文，上訴人既為被上訴人之債權人，自得請求
    查閱被上訴人之章程、社員名簿、社員大會紀錄及其他依法應備之簿冊、業務報
    告書、資產負債表、損益計算表、財產目錄及盈餘分配表等文件，被上訴人辯稱
    其非主管機關不得查閱其帳簿，即不足採。
八、被上訴人自八十四年至八十七年度之營利事業所得稅結算簽証申報事宜，係委由
    會計師辦理，因會計師僅係對被上訴人所申報之項目加以抽查，只會在底稿上註
    明曾查核之資料，其並未保留其會計帳簿等記錄資等情，已據會計師袁會兒、王
    輝賢到庭陳明 (見本院卷第二０九、二一０頁) ，並參以資誠會計師事務所九十
    年十月二十五日 (九０) 綜字第一二七九號函文，堪信上訴人主張被上訴人應持
    該合作社章程、組織系統表、合作社登記証、營業登記証、八十五年至八十六年
    之理事會議記錄、八十六年之監事會議記錄、八十六年七月四日之社員代表大會
    記錄、八十五年四月十七日之社務會議記錄、資產負債表、損益計算表、盈餘分
    配表、原始憑証、記帳傳票、八十四年十二月普通日記簿、八十五年五月及十月
    之普通日記簿、八十六年四月及七月之普通日記簿及總帳、分類帳、明細分類帳
    及銀行餘額調節表與相關銀行之往來帳號等文件係屬可採 (見本院卷第二一三至
    二一七頁) 。茲就上訴人請求被上訴人應提出之會計文件表冊以供其審查帳務，
    應否准許，分述如下：
(一)就附表一所列之會計文件表冊：
    查上訴人請求被上訴人交付七十八年至八十七年業務帳冊，僅係供其審查計算被
    上訴人依約定應提撥之公教人員福利特別基金之正確數額，並擬依查核後之實際
    金額向被上訴人訴請追償其所應提撥之數額，已據其陳明在卷（見本院卷第二十
    四頁），故上訴人無論依委任契約或合作社法之規定，只有查閱之權限，然上訴
    人已就應向被上訴人請求追償未提撥之公教人員福利特別基金向臺灣士林地方法
    院起訴請求繫屬在案 (即該院九十年重訴字第三０八號) ，並經上訴人聲請保全
    証據後經法院以九十年度聲字第二八四號裁定准許在案，並已於九十年五月十六
    日實施保全查扣，現由該法院保管中，有被上訴人所提出保全明細表在卷可稽 (
    見本院卷第一九三至一九六之一頁) ，並經証人苗靜宜証述在卷 (見本院卷第二
    三一至二三二頁) ，且為上訴人所不爭，顯見上訴人請求被上訴人提出如附表一
    所列之文件帳冊，已非在被上訴人持有中，亦非其實力所得支配，被上訴人事實
    上已無給付之可能，故上訴人就如附表一所列之會計文件表冊，請求被上訴人交
    付，顯屬不能，此部分之請求即不應准許。
(二)就附表二所列之會計文件表冊：
    查此部分之會計文件係在國稅局，亦據証人即吳燕秋在本院陳明，並有被上訴人
    所提出之「七十八年至八十七年度之帳務資料明細表」在卷可稽 (見本院卷第一
    六九至一七七頁) ，其既未在被上訴人持有中，此部分上訴人請求被上訴人提出
    ，亦屬給付不能，而不應准許。
(三)就附表三所列之文件表冊：
    查在被上訴人分別於九十年三月十六日及四月十三日提出「八十五年至八十七年
    帳務資料明細表」及「七十八年至八十七年之帳務資料明細表」二份明細表在卷
    (見本院卷第一四七至一五五頁─一六九至一七七頁），表明其所持有之有關會
    計帳冊文件，至於前後二份明細表之不同係因第一次沒有作的很仔細，第二次是
    從七十八年至八十七年，將所有資料箱打開，能找到的均寫上去，而在士林地方
    法院保全程序中，已將其所有之資料均拿走，包括紅皮書，紅皮書是以前承辦人
    所通稱，其內有章程、辦事細則、人事規章、組織圖及一些表格等，因其外皮為
    紅色，所以通稱為紅皮書，已在法院保全程序時都被查封等情固據證人苗靜宜到
    院陳明在卷 (見本院卷第二三一頁) ，惟証人苗靜宜亦是認保全証據當日之資料
    不是伊所點；明細表亦非伊所製作，故與伊所製作之前開「七十八年至八十五年
    度之帳務資料」尚有出入，查保全証據時所查扣之物品中，尚有編號m四(九)、m
    四(十一)、m四 (十二)、m四 (十三)、m五 (二)、m五 (三)、m五 (四)、m五 (
    五)等箱之物件因未詳細載明其內查扣之文件係屬何物 (見本院卷第一九六之一
    頁)，自不足証明即屬本件附表三所列之文件，該附表三所列之文件既已經被上
    訴人承認確實持有，並提出明細表在案，復無具體事証証明已遭法院保全查扣，
    此部分上訴人請求提出以供其查閱，即屬有據。
九、綜上所述，上訴人依據委任關係及合作社法第三十七條之規定，請求被上訴人提
    出如附表三所列之文件以供其審查帳務，應予准許，逾此部分之請求，不應准許
    ，原審就前開應予准許之部分，所為上訴人敗訴之判決，尚有未洽，上訴論旨指
    摘原判決不當求予廢棄改判，為有理由，至不應准許部分，原審所為上訴人敗訴
    之理由雖與本院不同，但結果並無二致，上訴人就此部分之上訴，仍應認為無理
    由。
十、本件事件已臻明確，兩造其餘攻擊防禦方法，及其他未經援用之事證，經本院斟
    酌後認與判決結果不生影響，爰不一一論述，併此敘明。
據上論結，本件上訴為一部有理由，一部無理由，依民事訴訟法第四百四十九條第二
項、第四百五十條、第七十九條但書，判決如主文。
中      華      民      國    九十      年    十二    月    二十六      日
                                  臺灣高等法院民事第四庭
                                      民事第四庭
                                          審判長法  官  李  瓊  蔭
                                                法  官  楊  豐  卿
                                                法  官  張      蘭
右正本係照原本作成。
如不服本判決，應於收受送達後二十日內向本院提出上訴書狀，其未表明上訴理由者
，應於提出上訴後二十日內向本院補提理由書狀（均須按他造當事人之人數附繕本）
上訴時應提出委任律師或具有律師資格之人之委任狀；委任有律師資格者，另應附具
律師及格證書及釋明委任人與受任人有民事訴訟法第四百六十六條之一第一項但書或
第二項（詳附註）所定關係之釋明文書影本。
中      華      民      國              年    十二    月    二十八      日
                                                書記官  應  瑞  霞
附註：
民事訴訟法第四百六十六條之一（第一項、第二項）：
對於第二審判決上訴，上訴人應委任律師為訴訟代理人。但上訴人或其法定代理人具
有律師資格者，不在此限。
上訴人之配偶、三親等內之血親、二親等內之姻親，或上訴人為法人、中央或地方機
關時，其所屬專任人員具有律師資格並經法院認為適當者，亦得為第三審訴訟代理人
。


司法院資訊處製作；財團法人民間司法改革基金會備份。
